臺灣高雄地方法院民事判決
110年度雄簡字第2205號
原      告  謝宗穎  
            謝龍江  
            林秀芬  

共      同
訴訟代理人  林志揚律師
被      告  胡嘉云  
上列當事人間請求侵權行為損害賠償事件，原告於刑事訴訟程序
（110年度審交易字第268號）提起附帶民事訴訟（110年度審交
附民字第282號），經本院刑事法庭裁定移送，本院於民國111年
6月22日言詞辯論終結，判決如下：
    主      文
被告應給付原告丙○○新臺幣陸佰參拾肆萬伍仟陸佰玖拾參元，及
自民國一一○年五月十三日起至清償日止，按週年利率百分之五
計算之利息。
被告應給付原告丁○○新臺幣陸拾萬元，及自民國一一○年五月十
三日起至清償日止，按週年利率百分之五計算之利息。
被告應給付原告甲○○新臺幣陸拾萬元，及自民國一一○年五月十
三日起至清償日止，按週年利率百分之五計算之利息。
原告其餘之訴駁回。
訴訟費用新臺幣壹仟元由被告負擔。
本判決原告第一、二、三項得假執行；但被告以新臺幣陸佰參拾
肆萬伍仟陸佰玖拾參元為原告丙○○預供擔保，各以新臺幣陸拾萬
元分別為原告丁○○、甲○○預供擔保得免為假執行。
原告其餘假執行之聲請駁回。
    事實及理由
一、按訴狀送達後，原告不得將原訴變更或追加他訴，但請求之
    基礎事實同一者，或擴張或減縮應受判決事項之聲明者，不
    在此限，民事訴訟法第255條第1項但書第2款、第3款規定甚
    明，此一規定於簡易訴訟程序亦有準用，為同法第436條第2
    項所明定亦有明文。本件原告原起訴請求：㈠被告應給付原
    告丙○○新臺幣（下同）22,603,972元及起訴狀繕本送達翌日
    起至清償日止，按年利率5％計算之利息；㈡被告應給付原告
    丁○○2,000,000元及自起訴狀繕本送達翌日起至清償日止，
    按年利率5％計算之利息；㈢被告應給付原告甲○○2,000,000元
    及自起訴狀繕本送達翌日起至清償日止，按年利率5％計算之
    利息；㈣請准供擔保後得實施假執行；㈤訴訟費用由被告負擔
    （附民卷第5頁）。嗣於訴狀送達後，變更聲明： ㈠被告應
    給付原告丙○○15,031,293元及自起訴狀繕本送達翌日起至清
    償日止，按年利率5 ％計算之利息；㈡被告應給付原告丁○○14
    ,000,000元及自起訴狀繕本送達翌日起至清償日止，按年利
    率5％計算之利息；㈢被告應給付原告甲○○14,000,000元及自
    起訴狀繕本送達翌日起至清償日止，按年利率5％計算之利息
    。㈣請准供擔保後得實施假執行；㈤訴訟費用由被告負擔（本
    院卷第513頁），核屬減縮應受判決事項之聲明，依民事訴
    訟法第255條第1項第3款規定，於法並無不合，應予准許。
二、原告主張：被告於民國109年2月27日23時20分許，駕駛車牌
    號碼00-0000號自小客車沿高雄市三民區大順二路由東往西
    方向行駛，行經大順二路與民族一路交岔路口時，本應注意
    行駛至交岔路口，轉彎車應讓直行車先行，而當時天候晴、
    夜間有照明，柏油路面乾燥、無缺陷、無障礙物，視距良好
    ，客觀上並無不能注意之情事，竟疏未注意即貿然左轉進入
    民族一路，適有原告丙○○騎乘車牌號碼000-0000號普通重型
    機車沿大順一路由西往東方向行駛，見被告前開車輛欲閃避
    而急煞倒地，滑行後再撞及被告前開車輛（下稱系爭事故）
    ，致原告丙○○受有頸椎第五節骨折併脊髓損傷、神經性休克
    、骨盆骨折、左側第四指近端指骨骨折、前額、左手背、左
    下腹、左膝、右膝及右小腿擦傷、頸椎脊髓損傷術後致四肢
    癱瘓及神經性膀胱等傷害（下稱系爭傷害），已達於重傷害
    程度，因此支出醫療費用2,655,703元、醫療用輔助品等必
    要性費用152,858元、交通費19,104元、看護費用9,847,725
    元、減少勞動能力之損失5,733,956元、機車修理費63,930
    元、後續醫療費用1,000,000元、精神慰撫金2,000,000元，
    合計21,473,276元。因高雄市車輛行車事故鑑定委員會鑑定
    結果，被告負主要過失責任，原告丙○○負次要責任，依7：3
    之責任比例，原告丙○○得請求之總金額為15,031,293元。又
    原告丙○○受有永久性無法回復之傷害，生活無法自理，須受
    父母即原告丁○○、甲○○母終身照料，且原告丙○○將來尚須經
    歷多次手術，原告丁○○、甲○○所受痛苦及生活、工作之影響
    甚鉅，原告丁○○、甲○○各受有2,000,000元之非財產上之損
    害，並依前揭肇責比例折算後，各請求被告賠償1,400,000
    元。爰依民法侵權行為法律關係提起本訴，並聲明：如變更
    後訴之聲明。
三、被告則以：當時伊轉彎的時候，慢慢轉到一半，伊看到其他
    直行的機車都已經過去，原告丙○○從很遠的地方騎很快過來
    ，伊看到原告丙○○騎很快，伊就不敢再轉，就停在那裡，原
    告丙○○從很遠的地方緊急煞車就摔車，車就跑到伊的車底下
    ，伊認為原告丙○○本身車速過快也有肇事責任。又被告對於
    原告請求之項目，醫療費用及醫療輔助品費用有收據部分、
    交通費用及機車損害部分賠償，均不爭執，其餘請求均不同
    意等語，資為抗辯，並聲明：原告之訴駁回。
四、兩造不爭執之事項：
  ㈠被告於109年2月27日23時20分許，駕駛車牌號碼00-0000號自
    小客車沿高雄市三民區大順二路由東往西方向行駛，行經大
    順二路與民族一路交岔路口時，本應注意行駛至交岔路口，
    轉彎車應讓直行車先行，而當時天候晴、夜間有照明，柏油
    路面乾燥、無缺陷、無障礙物，視距良好，客觀上並無不能
    注意之情事，竟疏未注意即貿然左轉進入民族一路，適有原
    告丙○○騎乘車牌號碼000-0000號普通重型機車沿大順一路由
    西往東方向行駛，見被告前開車輛欲閃避而急煞倒地，滑行
    後再撞及被告前開車輛，致原告丙○○受有頸椎第五節骨折併
    脊髓損傷、神經性休克、骨盆骨折、左側第四指近端指骨骨
    折、前額、左手背、左下腹、左膝、右膝及右小腿擦傷、頸
    椎脊髓損傷術後致四肢癱瘓及神經性膀胱等傷害，已達於重
    傷害程度。
  ㈡被告因系爭事故涉犯過失傷害罪，經本院刑事庭以110 年度
    審交易字第268 號判決被告犯過失傷害罪，處有期徒刑6 月
    ，得易科罰金。
  ㈢原告丁○○、甲○○為原告丙○○之父母。
五、本件之爭點為：㈠原告丙○○就系爭事故有無過失？如有，兩
    造之過失比例為何？㈡原告得請求被告賠償之項目及金額為
    何？茲分別論述如下：
  ㈠原告丙○○就系爭事故有無過失？如有，兩造之過失比例為 何
    ？
　⒈經查，被告於上揭時地駕駛車輛行駛至事故發生路口時，因
    轉彎車未禮讓直行車之過失而發生系爭事故，致原告丙○○受
    有系爭傷勢一情，業經本院刑事判決確定在案，且為兩造所
    不爭執，堪信為真實。
  2.按行車速度，依速限標誌或標線之規定，無速限標誌或標線
    者，應依下列規定：一、行車時速不得超過五十公里。但在
    設有快慢車道分隔線之慢車道，時速不得超過四十公里，未
    劃設車道線、行車分向線或分向限制線之道路，時速不得超
    過三十公里。道路交通安全規則第93條第1項第1款亦有明定
    。末按當事人主張有利於己之事實者，就其事實有舉證之責
    任，民事訴訟法第277條前段並有明文。次查，原告丙○○於
    警詢時自述，事故發生時行車時速達50-60公里，核與被告
    辯稱原告丙○○騎車過快超速乙節相符，是被告未禮讓直行車
    之過失與原告丙○○超速之過失，堪認為系爭事故發生之共同
    原因，原告丙○○應負與有過失責任甚明，另參以，本件車禍
    事故經高雄市車輛行車事故鑑定委員會鑑定結果：「1.乙○○
    ：岔路口左轉彎未禮讓直行車先行，為肇事主因。2.丙○○：
    車速，為肇事次因。」有鑑定意見書1份在卷可參（本院卷
    第508頁），亦同本院上開認定，依上所述，本件兩造均有
    違規之情事，惟被告所負義務為禮讓直行車之過失，相較之
    下，其違規情節顯然較重，應為肇事主因，原告丙○○則僅為
    肇事次因，衡酌兩造違規之情節及其原因力之輕重，本院認
    為應以判定原告丙○○之過失比例為40%，被告之過失比例為6
    0%，較為合理。準此，原告就本件損害之發生與有過失，自
    應減免被告賠償之金額，爰依上開比例，減輕被告之賠償金
    額40%。
　㈡原告得請求被告賠償之項目及金額為何？
  ⒈醫療費用：原告丙○○請求被告賠償醫療費用2,655,703元，業
    據原告丙○○提出診斷證明、醫療費用單據（本院卷第55-249
    頁），並為被告所不爭執（本院卷第450頁），自應予准許
    。
  ⒉醫療用輔助品費用：原告丙○○請求被告賠償醫療用輔助品費
    用152,848元，業據原告丙○○提出購物發票及單據（本院卷
    第251-367頁），並為被告所不爭執（本院卷第451頁），自
    應予准許。逾此部分之金額，既乏支出費用單據佐證，不應
    准許。
　⒊交通費：原告丙○○請求被告賠償就醫交通費用19,104元，經
    審酌原告丙○○之傷勢，確有搭乘計程車就醫之必要，且核對
    上開醫療單據，與原告丙○○主張支出交通費車次大致相符，
    而被告對於原告丙○○提出單趟計程車車資亦不為爭執，且同
    意原告丙○○請求交通費用19,104元（本院卷第451頁），是
    原告丙○○此部分支出屬就醫之必要費用，應予准許。
　⒋看護費用：原告丙○○雖主張因系爭傷害終身需專人看護，以
    外籍看護每月3萬元計算，及原告丙○○之平均餘命，計算看
    護費用為9,847,725元等語，然關於原告丙○○需專人看護期
    間一事經詢高醫，經覆以：以目前病人狀況日常生活需專人
    協助照顧3年等語，有高醫111年5月2日高醫附法字第111010
    0722號函在卷可參，此外原告無法舉證原告丙○○有何需終身
    專人看護之必要，是應以高醫據其專業回復之3年計算專人
    看護費用支出期間。又原告以外籍看護工每月3萬元計算看
    護工費用支出，衡情與看護勞工市場行情大致相符，以此計
    算，原告丙○○所得請求看護費用為1,080,000元（30,000×3×
    12＝1,080,000），自應予准許。逾此範圍之請求，要屬無據
    ，不應准許。
　⒌勞動能力減損：　
　 ①按被害人因身體或健康受侵害，致喪失或減少勞動能力，其
     本身即為損害。此因勞動能力減少所生之損害，不以實際
     已發生者為限，即將來之收益，因勞動能力減少之結果而
     不能獲致者，被害人亦得請求賠償（最高法院93年度台上
     字第1489號判決要旨可參）。復按勞工非年滿65歲，雇主
     不得強制其退休，勞動基準法第54條第1項第1 款定有明文
     。
   ②經查，原告丙○○因系爭事故受有系爭傷害，是否因此受有勞
     動能力減損一事，經送請高醫鑑定結果認：丙○○因頸椎第5
     節骨折併脊髓損傷，評估後全人障礙百分比87%等語，有該
     院111年5月2日高醫附法字第1110100722號函暨勞動能力減
     損程度評估報告乙份附卷可查（本院卷第497-503頁），又
     上開鑑定結果係依據美國醫學會之評估指引判斷，並經鑑
     定醫師就其判斷依據、方式為說明，應堪採信。次查，原
     告丙○○自系爭事故發生之日即109年2月27日起計算至勞動
     基準法所定法定強制退休年齡65歲之日，即153年8月8日（
     原告於88年8月8日生），仍約有44年5月又12日之勞動期間
     。是原告以丙○○之勞動能力減損比例87%，車禍前為大學3
     年級學生，依109年之最低勞工基本薪資月收入23,800元計
     算，採霍夫曼式計算法扣除中間利息（首期給付不扣除中
     間利息）核計其金額為5,822,090元【計算方式為：20,706
     ×281.00000000+(20,706×0.00000000)×(281.00000000-000
     .00000000)=5,822,090.000000000。其中281.00000000為
     月別單利(5/12)%第533月霍夫曼累計係數，281.00000000
     為月別單利(5/12)%第534月霍夫曼累計係數，0.00000000
     為未滿一月部分折算月數之比例(12/31=0.00000000)。採
     四捨五入，元以下進位】。原告請求5,733,956元之勞動能
     力減損損失，未逾上開計算金額，應予准許。
  ⒍機車修理費用：系爭車輛為107年12月出廠，因本件車禍修理
    費用為63,930元，有行照、估價單及發票可參（本院卷第40
    3-405頁）；則系爭車輛既非新車，依上開說明，其修復時
    材料更換係以新品替換舊品，計算零件材料之損害賠償數額
    時，應扣除折舊部分始屬合理。又依行政院所頒固定資產耐
    用年數表及固定資產折舊率表，【機械腳踏車】之耐用年數
    為3年，依平均法計算其折舊結果（即以固定資產成本減除
    殘價後之餘額，按固定資產耐用年數表規定之耐用年數平均
    分攤，計算折舊額），每年折舊率為3 分之1 ，並參酌營利
    事業所得稅查核準則第95條第6 項規定「 固定資產提列折
    舊採用定率遞減法者，以1 年為計算單位，其使用期間未滿
    1 年者，按實際使用之月數相當於全年之比例計算之，不滿
    1月者，以1 月計」，上開【機械腳踏車】自出廠日107年12
    月，迄本件車禍發生時即109年2月27日，已使用1年3月，則
    零件扣除折舊後之修復費用估定為43,952元【計算方式：1.
    殘價＝取得成本÷( 耐用年數＋1)即63,930÷(3+1)≒15,983（小
    數點以下四捨五入）；2.折舊額 ＝(取得成本－殘價)×1/（耐
    用年數）×（使用年數）即(63,930－15,983) ×1/3×（1+3/12
    ）≒19,978（小數點以下四捨五入）；3.扣除折舊後價值＝（
    新品取得成本－折舊額）即63,930－19,978＝43,952】為有理
    由，逾此部分則無理由。
  ⒎後續醫療費用：原告雖主張原告丙○○因系爭傷害，終生受人
    照料，且須持續接受各項大小不等之手術，以其尚有56歲平
    均壽命，預估後續醫療費用100萬元等語。經本院函詢高醫
    ，該院函覆略以：以目前病人日常生活需專人協助照顧3年
    ，短期內無恢復機會，尚須每月復健治療10-15次，持續5年
    ，復健相關醫療費用預估為15萬元等情，有111年5月2日函
    文可參（本院卷第497頁），而原告亦未舉證有何需100萬元
    之未來醫療費用項目，堪認原告丙○○未來5年有復健之醫療
    必要支出15萬元，是於上開函覆未來醫療費用預估值15萬元
    範圍內，原告丙○○之請求為有理由，逾此範圍則乏所據，不
    應准許。 
  ⒏慰撫金部分：
　 ①原告丙○○部分：按不法侵害他人之身體、健康、名譽、自由
     、信用、隱私、貞操，或不法侵害其他人格法益而情節重
     大者，被害人雖非財產上之損害，亦得請求賠償相當之金
     額，民法第195 條第1 項前段定有明文。又慰撫金之多寡
     ，應斟酌雙方之身份、地位、資力與加害之程度及其他各
     種情形核定相當之數額；其金額是否相當，自應依實際加
     害情形與被害人所受之痛苦及雙方之身份、地位、經濟狀
     況等關係決定之。經查，被告因過失不法侵害原告丙○○之
     身體，致原告丙○○系爭傷害，已如前述，揆諸前揭法律規
     定，原告丙○○就其所受非財產上損害向被告請求損害賠償
     ，為有理由，應予准許。本院斟酌原告丙○○所受傷害之傷
     勢程度、所須休養期間、復原情形及精神痛苦，再衡量兩
     造當庭自陳之學歷、職業、收入、資產狀況等節（本院卷
     第453、470頁），並參酌兩造之財產資力（有兩造之稅務
     電子閘門財產所得調件明細表可參，因屬個人隱私，僅予
     參酌，不予揭露）等一切情狀，認精神慰撫金數額以1,000
     ,000元為適當，逾此範圍之部分，則屬過高，不應准許。
　 ②原告丁○○、甲○○部分：另按不法侵害他人基於父、母、子、
     女或配偶關係之身分法益而情節重大者，被害人雖非財產
     上之損害，亦得請求賠償相當之金額，民法第195條第3項
     、第1項定有明文。又是否達「情節重大」，除了應參酌受
     傷結果的嚴重程度外，亦應包括侵害行為的態樣、手段是
     否嚴重違反社會秩序、勞動能力是否喪失及日常生活可否
     自理，以及加害人的故意、過失等。經查：原告丙○○因系
     爭車禍受有系爭傷害，經送醫治療後，仍須臥床無法自理
     生活等情，已如上述，原告丁○○、甲○○為原告丙○○之父母
     ，與原告丙○○關係親密，因至親之原告丙○○發生系爭事故
     受有系爭傷害，其日常生活事務均需原告丁○○、甲○○照顧
     處理，足認原告丁○○、甲○○與間親子之親情、倫理及生活
     相互扶持與幫助之身分法益已受到嚴重侵害，並參以被告
     之過失程度等，被告之不法侵害行為應屬情節重大。從而
     ，原告丁○○、甲○○請求被告賠償非財產上所受損害，自屬
     有據。本院審酌兩造學歷、職業、收入及資產狀況，分據
     兩造陳述在卷（本院卷第453、470頁），並參諸兩造稅務
     電子閘門財產所得調件明細表（因屬個人隱私僅予參酌不
     予揭露，見卷末彌封袋內）等情狀，認精神慰撫金數額以1
     ,000,000 元為適當，逾此範圍之部分，則屬過高，不應准
     許。
  ⒐從而，原告丙○○得請求之金額為10,835,563元（計算式：
    2,655,703＋152,848 ＋19,104＋1,080,000＋5,733,956＋43,952
    ＋150,000＋1,000,000 ＝10,835,563），原告丁○○、甲○○得請
    求之金額各為1,000,000元，逾此範圍之部 分，不應准許。
　⒑按損害之發生或擴大，被害人與有過失者，法院得減輕賠償
    金額或免除之，民法第217 條第1 項定有明文。原告丙○○就
    本件車禍之發生亦有超速之過失，應負與有過失責任，且本
    院認為應以判定原告丙○○之過失比例為40%，被告之過失比
    例為60%，已如前述，是原告丙○○就本件事故之發生既與有
    過失，於扣除如上所述原告丙○○與有過失之40%比例之責任
    金額後，原告丙○○得請求賠償之金額為6,501,338元（計算
    式：10,835,563×60％＝6,501,338，元以下4捨5入，下同)，
    原告丁○○、甲○○得請求之金額各為600,000元（計算式：1,0
    00,000×60％＝600,000）。
  ⒒按保險人依本法規定所為之保險給付，視為被保險人損害賠
    償金額之一部分；被保險人受賠償請求時，得扣除之，強制
    汽車責任保險法第32條定有明文。本件原告丙○○因本件事
    故已請領取強制責任保險金155,645元一節，業經提出存摺
    明細在可證（本院卷第407頁）。因而扣除原告丙○○已請  
    領強制責任保險金後，原告丙○○尚得請求被告給付之金額為
    6,345,693元。（計算式：6,501,338－155,645＝6,345,693）
     
六、綜上所述，本件原告依侵權行為法律關係，請求被告給付原
    告丙○○6,345,693元，給付原告丁○○、甲○○各600,000元，自
    起訴狀繕本送達被告翌日即110年5月13日（附民卷第11頁）
    起至清償日止，按週年利率5％計算之利息，為有理由，應予
    准許。逾此範圍，非有理由，應予駁回。
七、本判決原告勝訴部分係依民事訴訟法第427條第1項規定適用
    簡易訴訟程序，所為被告敗訴判決，應適用民事訴訟法第38
    9條第1項第3款之規定，依職權宣告假執行（此部分原告所
    為假執行之聲請並無必要）。併依同法第392條第2項規定諭
    知被告得供相當擔保金額後免為假執行。原告敗訴部分，其
    假執行之聲請亦無理由而應併予駁回。
八、本件事證已臻明確，兩造其餘主張陳述及所提證據方法，經
    本院斟酌後認均不足以影響本判決結果，自無逐一詳予論駁
    之必要，併此敘明。
九、本件損害賠償事件乃刑事附帶民事訴訟，由刑事庭移送前來
    ，原告另就系爭機車修繕費用部分裁判費1,000 元，本院認
    上開訴訟費用應依民事訴訟法第79條規定，酌量情形由被告
    全部負擔，爰判決如主文第3 項所示
中　　華　　民　　國　　111 　年　　7 　　月　　20　　日
                  高雄簡易庭   法  官   鄧怡君
以上正本係照原本作成。
如對本判決上訴，須於判決送達後20日內向本院提出上訴狀。如
委任律師提起上訴者，應一併繳納上訴審裁判費。　　　　　　
中　　華　　民　　國　　111 　年　　7 　　月　　20　　日
                               書記官   吳語杰